臺灣臺北地方法院刑事判決　　　　　　　　　　　　　九十三年度交訴字第三四號
　　公　訴　人　臺灣臺北地方法院檢察署檢察官
　　被　　　告　甲○○
右列被告因公共危險案件，經檢察官提起公訴（九十三年度偵字第四三九一七號），
本院判決如左：
    主  文
甲○○駕駛動力交通工具肇事，致人受傷而逃逸，處有期徒刑捌月。
    事  實
一、甲○○於民國九十三年一月十六日十四時二十五分許，駕駛車牌號碼八一二二－
    ＨＱ號自小貨車，沿臺北市○○路○段慢車道由西往東方向行駛，行至臺北市○○路○段一八四號前時，本應注意汽車行駛時，駕駛人應注意，並隨時採取必要
    之安全措施，而依當時天候、道路狀況等情狀，並無不能注意之情事，竟疏未注
    意，適有由乙○○騎乘車牌號碼ＵＡＰ－八八九號輕型機車同向直行經該處，因
    甲○○所駕駛前開自小貨車之右車身擦撞乙○○所騎乘輕機車之左照後鏡，致乙○○因而人車倒地，並受有兩側膝蓋挫傷及右膝併擦傷之傷害（被告涉犯過失傷
    害罪嫌部分未據告訴）。詎甲○○明知所駕駛上開自小貨車與乙○○所騎乘機車
    發生車禍而肇事，並致乙○○受傷，然並未下車察看對乙○○施以求護或報警處
    理，旋即基於逃逸之犯意駕車駛離現場，嗣經在場年籍不詳之女性路人及丙○○
    記下甲○○駕駛之自小貨車車牌號碼與該車特徵，提供予乙○○報警處理而循線
    查獲。
二、案經臺北市政府警察局中山分局移送臺灣臺北地方法院檢察署檢察官偵查起訴。
    理  由
一、訊據被告甲○○固不否認於前開時、地駕駛車牌號碼八一二二－ＨＱ號自小貨車
    行經肇事地點時，適有被害人乙○○騎乘車牌號碼ＵＡＰ－八八九號機車倒地，
    其並未曾下車察看對乙○○施以救護或報警處理，即駕車駛離現場等情，惟矢口
    否認有駕駛動力交通工具肇事致人受傷而逃逸之犯行，辯稱：伊駕駛自小貨車當
    時行駛在前，慢速前進，方向盤未有任何偏離，察覺不出與乙○○有發生任何碰
    撞，車身前方、左方、右方亦無任何撞擊之狀況，且由照後鏡看到乙○○在伊後
    方至少距離五公尺之迼處摔倒，上並未與證人林俊昇騎乘之重型機車發生碰撞，
    且伊於證人林俊昇倒地後，伊方離去云云。經查：
　　(一)本件證人即被害人乙○○於前開時、地騎乘前揭車牌號碼機車行經前述肇事地
　　　點時，確遭被告自旁擦撞，致其駕駛失控而人車倒地，並受有兩側膝蓋挫傷及
  　　右膝拼擦傷之傷害，被告未曾下車察看施以救護或報警處理，施即基於逃逸犯
    　意駕車駛離現場等情，業據證人乙○○於警詢、偵查及本院審理中結證稱：伊
      騎乘ＵＡＰ－八八九號輕機車沿信義路慢車道行駛時，在信義路四段一八四號
      前，突然有一部汽車由伊左後方快速衝出，並擦撞伊機車左照後鏡，致使伊人
      車倒地、膝蓋受傷、機車左後照鏡斷掉，伊爬起來後，肇事車輛已逃離現場，
      後來有證人即目擊者丙○○及一年籍不詳之女性路人分別交付伊記載有關肇事
      車輛車牌號碼為八一二二－ＨＱ號、三點五噸、米色貨車等字語之紙條等語，
      復有證人丙○○於警詢、偵查及本院審理中證稱：伊聰到擦撞聲後，就有路人
      大喊八一二二－ＨＱ號貨車撞到人跑掉等語，伊順著方向看過去，就看到一部
      三點五噸，車牌號碼為八一二二－ＨＱ號的米白色貨車向前行駛，伊就在紙條
      上記下車號交付證人乙○○等語明確，並有分號記載「８１２２－ＨＱ，３．
      ５噸」、「信義路四段一八四號，第一銀行前，14：25左右，米色貨車」等字
      語之字條二紙，台北市政府警察局大安分局道路交通事故現場圖，台北市政府
      警察局大安分局交通分隊交通事故談話紀綠表，車籍作業系統－查詢可資料表
      及台北市政府警察局交通事故照片黏貼紀錄表等件在卷可按，足徵被告確係駕
      駛自小客車肇事致證人乙○○受傷，並駕車逃逸之人等情無訛。
　　(二)按刑法第一百八十五條之四肇事致人死傷而逃逸罪，係以處罰肇事後逃逸之駕
  　　駛人為目的，俾促使駕駛人於肇事後能對被害人即時救護，以減少死傷，是該
    　罪之成立祗以行為人有駕駛動力交通工具肇事，致人死傷而逃逸，且行為人亦
      知悉肇事之事實為已足，至行為人是否知悉或確認有人死傷，則非所問。本件
      被告雖辯稱伊察覺不出所駕駛前開自小貨車與證人乙○○所騎乘之上開機車有
      發生任何碰撞，且前開自小貨車車身前方、左方、右方亦無任何撞擊之狀況，
      證人乙○○在伊後方至少距離五公尺之迼處摔倒，與伊無開云云。惟被告於本
      院審理中自承於事故發生時，其先聰到證人乙○○跌倒的聲音，後由後視鏡自
      到證人乙○○跌倒，且於事發後約三十分鐘，因心裡覺得不太踏實有再繞回現
      場察看有無掉落物品等語，則本件被告於行經肇事地點時，既已聽見證人乙○○跌倒聲音，並由後視鏡看見證人乙○○跌倒，又於肇事後，猶繞回肇事地點
      察看有無掉落物品，足證被告於事故發生時即已明知證人乙○○因本件事故受
      有傷害，是被告前開所辯實與常情有違，要非事實，無可憑採。
　　(三)被告雖另辯稱車牌號碼八一二二－ＨＱ號自小貨車車身前方、左方、右方並無
  　　任何撞擊之狀況云云，並提出上開自小貨車照片七幀為證，且請求本院調閱警
    　察機關將本件車禍事故送請鑑定機關鑑定與ＵＡＰ－八八九號機車發生碰撞者
      是否確為八一二二－ＨＱ號自小貨車之鑑定報告以資為證。然查，被告遲至本
      院九十三年十月二十八日準備程序期日中方提出系爭八一二二－ＨＱ號自小貨
      車照片七幀，且其所提出之七幀照片上並無拍攝日期，實難證明被告所提出之
      七幀照片係於本件車禍事故發生後，被告及該車車主均未對前揭自小貨車修繕
      前拍攝所得，自無法援以為對被告有利之證據。此外，有關被告涉公共危險案
      ，因當時無跡證可供比對，故無法送請鑑定一情，有台北市政府警察局大安分
      局九十三年十一月十五日北市警安分刑字第０九三六四八九七五００號函附卷
      可佐，本件既無鑑定報告可為被告上開辯詞之佐證，被告所辯即難採信。
　　(四)綜上所述，本件被告駕駛動力交通工具肇事致人受傷而逃逸之事證明確，其犯
  　　行堪以認定，應依法論科。
二、核被告所為，係犯刑法第一百八十五條之四駕駛動力交通工具肇事，致人受傷而
    逃逸罪。爰審酌被告因駕車過失而肇事，致證人乙○○受傷，肇事後旋即逃逸，
    置證人乙○○生命、身體、健康於不顧，且犯後猶矢口否認犯行，毫無悔意，惟
    證人乙○○傷勢尚屬輕微等一切情狀，量處如主文所示之刑，以資懲儆。
據上論斷，應依刑事訴訟法第二百九十九條第一項前段，刑法第一百八十五條之四，
判決如主文。
本案經檢察官陳麗芬到庭執行職務。
中　　　華　　　民　　　國　　九十三　　年　　十二　　月　　　七　　　　日
                          臺灣臺北地方法院交通法庭
                              審判長法　官　吳孟良
                              　　　法　官　蘇嘉豐
                                    法　官  雷淑雯
右正本證明與原本無異。
如不服本判決，應於判決送達後十日內，向本院提出上訴狀。
                                    書記官  林碧華
中　　　華　　　民　　　國　　九十三　　年　　 十二 　　月　　七    　　日
附錄本案論罪科刑法條全文
中華民國刑法第一百八十五條之四
駕駛動力交通工具肇事，致人死傷而逃逸者，處六月以上五年以下有期徒。
